臺灣高等法院高雄分院民事判決　　　　 96年度上易字第141號
上　訴　人　乙○○
兼訴訟代理人丙○○
被上訴人　　高雄市結構工程工業技師公會
法定代理人　戊○○
訴訟代理人　丁○○
兼訴訟代理人己○○
被上訴人　　甲○○
上列當事人間請求損害賠償事件，上訴人對於民國96年4 月25日
臺灣高雄地方法院95年度訴字第3135號第一審判決提起上訴，本
院於96年11月21日言詞辯論終結，判決如下：
    主  文
上訴駁回。
第二審訴訟費用由上訴人負擔。
    事  實 及 理  由
壹、程序方面：
一、被上訴人高雄市結構工程工業技師公會法定代理人變更為戊
    ○○，有高雄市政府社會局民國95年5 月22日高市社一局第
    0950016727號函、臺灣高雄地方法院登記處95年8 月11日法
    人登記證書可稽，並經戊○○聲明承受訴訟，核無不合，准
    許之。
二、被上訴人甲○○，無正當理由未於言詞辯論期日到場，核無
    民事訴訟法第386 條各款所列情形，爰依上訴人之聲請，由
    其一造辯論而為判決。
貳、實體方面：
一、上訴人起訴主張：其所有坐落高雄縣鳳山市○○里○村街53
    巷11號房屋（下稱系爭甲房屋）與訴外人楊憲明所有坐落同
    巷13號房屋（下稱系爭乙房屋）為相鄰房屋，楊憲明於86年
    間在系爭乙房屋之二樓屋頂，未經上訴人同意即利用共同壁
    建造樑柱，增建3 、4 樓供已使用，嗣上訴人發現，向楊憲
    明依侵權行為等法律關係訴請損害賠償及排除侵害，經臺灣
    高雄地方法院（下稱高雄地院）92年度鳳簡字第340 號判決
    駁回其請求。上訴人提起上訴，高雄地院以92年度簡上字第
    385 號審理中，上訴人聲請就系爭甲房屋發生多處龜裂、漏
    水、結構受損情形，是否與系爭乙房屋增建3 、4 樓有關等
    事項進行鑑定。經被上訴人高雄市結構工程工業技師公會（
    下稱高市結構技師公會）派技師即被上訴人己○○於93年10
    月27日進行系爭房屋鑑定，詎被上訴人己○○僅製作簡易標
    示牌，並以相機拍攝現場屋況，未對該建物損害處以儀器進
    行測量及記錄，於同年11月8 日僅依前述照片即製作鑑定報
    告，明知為不實事項，竟於鑑定報告內為不實記載，且因被
    上訴人己○○、高市結構技師公會及複審該鑑定報告之被上
    訴人甲○○就鑑定報告及補充說明為不實記載，致使上訴人
    在前揭訴訟中無法向楊憲明請求損害賠償等情，爰依民法第
    184 條第1 項前段、第185 條第1 項共同侵權行為等規定提
    起本訴，求為命被上訴人應連帶給付上訴人新台幣（下同）
    68萬8000元及自起訴狀繕本送達翌日起算之法定遲延利息。
    於本院上訴聲明：(一)原判決廢棄。(二)被上訴人應連帶給付上
    訴人68萬8000元本息。
二、被上訴人己○○則以：伊係依據現場勘驗及個人專業判斷作
    成鑑定，且上訴人前有告伊刑事偽造文書案，經檢察官不起
    訴處分，鑑定報告並無不實。另一被上訴人高市結構技師公
    會辯以：依一般作業流程來作鑑定，無督導不週情事。另一
    被上訴人甲○○辯以：伊作書面複審，鑑定無不實等語，資
    為抗辯。並均求為判決：上訴駁回。
三、兩造不爭執事項：
  (一)上訴人前指訴楊憲明於86年間竊佔上訴人所有系爭甲房屋之
    二樓屋頂共同壁，並未經其同意於上建造樑柱而增建系爭乙
    房屋之3 、4 樓，案經高雄地方法院檢察署（下同高雄地檢
    署）以91年度偵字第18713 號為不起訴處分確定。
  (二)上訴人前依侵權行為等法律關係向楊憲明訴請損害賠償及排
    除侵害，經高雄地院92年度鳳簡字第340 號判決駁回。上訴
    人提起上訴，高雄地院以92年度簡上字第385 號分案審理期
    間，上訴人聲請法院就系爭房屋進行侵權與否之鑑定，經法
    院函請高市結構技師公會派遣被上訴人己○○於93年10月27
    日前往系爭房屋進行鑑定，並於93年11月8 日提出93高結師
    鑑字第9322號鑑定報告（下稱系爭鑑定報告），及於94年3
    月2 日就前開鑑定內容再為補充說明。
  (三)93年10月27日高市結構技師公會依高雄地院指示鑑定事項及
    說明之函文派遣被上訴人己○○前往系爭甲、乙房屋進行鑑
    定。鑑定內容為(1)上訴人所有之房屋發生多處龜裂、漏水、
    結構受損等情形，是否與楊憲明越界利用共同壁在其房屋增
    建3 、4 樓有關？(2)楊憲明所有之房屋3 、4 樓是否有排水
    設計不良之情事，以致排水溢流至上訴人房屋屋頂，並經由
    龜裂之屋頂滲入屋內？(3)倘拆除楊憲明所有之房屋其牆壁越
    界部分是否會影響兩造之房屋結構致生安全上危害？
  (四)上訴人因認被上訴人己○○製作不實之鑑定報告，曾向高雄
    地檢署提起偽造文書、詐欺及背信等罪之告訴，經該署及台
    灣高等法院高雄分院檢察署（下稱高雄高分檢）分別以95年
    度偵字第9843號及95年度上聲議字第961 號為不起訴處分確
    定。
四、關於「被上訴人己○○對上訴人有無不法之侵權行為而致其
    受有損害？被上訴人甲○○、高市結構技師公會應否負共同
    侵權行為責任？」之爭點，本院判斷如下：
  (一)上訴人前依侵權行為等法律關係向楊憲明訴請損害賠償及排
    除侵害，經高雄地院92年度鳳簡字第340 號判決駁回其請求
    。上訴人提起上訴，經高雄地院以92年度簡上字第385 號分
    案審理期間，上訴人聲請法院就系爭房屋進行侵權與否之鑑
    定，經法院函請高市結構技師公會派遣被上訴人己○○於93
    年10月27日前往系爭房屋進行鑑定，並於93年11月8 日提出
    系爭鑑定報告，及於94年3 月2 日就前開鑑定內容再為補充
    說明。高雄地院指示鑑定事項之鑑定內容為(1)上訴人所有之
    房屋（即A 屋）發生多處龜裂、漏水、結構受損等情形，是
    否與楊憲明越界利用共同壁在其房屋增建3 、4 樓（即B 屋
    ）有關？(2)楊憲明所有之房屋3 、4 樓是否有排水設計不良
    之情事，以致排水溢流至上訴人房屋屋頂，並經由龜裂之屋
    頂滲入屋內？(3)倘拆除楊憲明所有之房屋其牆壁越界部分是
    否會影響兩造之房屋結構致生安全上危害？等情為兩造所不
    爭執，應堪信實。其中(1)、(2)兩項鑑定結果牽涉楊憲明所增
    建B 屋是否造成A 屋之受損，亦即上訴人前案請求有無理由
    之重要證據方法。而鑑定結果認為：A 屋(1)項情形係A 屋材
    料年久失修自然龜裂老化現象所致，與B 屋之增建無關；A
    屋(2)項情形係該屋頂樓地板防水PU層材料已老化剝落而無防
    水功能，與B 屋之排水設計無關等語，有該鑑定報告足憑（
    原審卷21頁）。不能證明B 屋之增建造成A 屋之損害。
  (二)系爭鑑定報告中除就鑑定評估依據，分別說明係根據鑑定標
    的物所有權人共同會勘檢視標的物損害情形，並拍照取證作
    成紀錄，另關於鑑定之評估分析及結果部分，亦分別就鑑定
    意旨依會勘紀錄表及相片所示，指出鑑定爭執點及其認定依
    據綜合為專業判斷等情，此有系爭鑑定報告乙份在卷可稽（
    原審卷第18-48 頁、86-119頁），補充說明函文中，並就鑑
    定出處及依據提出『建築物龜裂』一書為附件摘要說明（高
    雄地院92年度簡上字第385 號卷第112-116 頁、原審卷第15
    2-156 頁）。顯見系爭鑑定報告及鑑定補充說明已詳細記載
    其鑑定依據、評估及結果，是被上訴人辯稱：本件也是依一
    般作業流程來作鑑定等語，即可採信。
  (三)按法院為判決時，應斟酌全辯論意旨及調查證據之結果，依
    自由心證判斷事實之真偽，民事訴訟法第222 條第1 項前段
    定有明文。因此受訴法官縱依兩造聲請或依案件需求而送專
    業機構單位就特定事項作鑑定，然鑑定人之鑑定意見如前所
    述僅是證據方法而已，可採與否，尚須經踐行調查證據之程
    序，而後定其取捨，並非遽採為裁判之依據；且系爭鑑定報
    告完成後，上訴人即自行撤回前訴而確定，則被上訴人己○
    ○進行之鑑定及甲○○審查後由高市結構技師公會提出之系
    爭鑑定報告，未曾經法院終局審酌判斷，以資為認定事實真
    偽之依據，是上訴人在該案未能向楊憲明請求賠償之損害及
    自行另請他人修復所生損失，自與鑑定結果之真偽無任何因
    果關係。
  (四)至上訴人主張前案受訴法官告知鑑定結果不利於上訴人，要
    上訴人撤回該訴，另行向被上訴人求償云云。然本院所調取
    該卷最後一次準備程序筆錄，係僅記載：上訴人請求撤回上
    訴及聲請退費等語，並經訴代理人丙○○及謝國允律師簽名
    在案，且上訴人所指與本件待證事實無涉，上訴人聲請訊問
    該案受命法官郭文通，自無必要。職是，系爭鑑定報告既因
    上訴人撤回該案而未經受訴法院予判決內加以審酌，縱受命
    法官有告知若依系爭鑑定報告之記載或有不利於上訴人之言
    詞，亦僅是闡明權之行使，難認有何不當，亦非該鑑定報告
    已經審酌之可言。是上訴人以系爭鑑定報告不利於已，請求
    被上訴人依侵權行為負損害賠償責任，洵不足採。
五、上訴人請求被上訴人連帶給付68萬8000元，有無理由？承前
    述，系爭鑑定報告完成後，因上訴人撤回前訴致該報告未曾
    經歷法院審酌判斷，則該鑑定報告有無虛偽不實，自與上訴
    人無法向楊憲明請求賠償之損害及自行另請他人修復所生損
    失，並無任何因果關係，因此該部分亦無調查必要。從而，
    上訴人請求被上訴人連帶給付其無法向楊憲明依訴訟請求之
    44萬元、鑑定費用10萬8000元及修復房屋天花板與牆壁費用
    14萬元等情，均屬無據。
六、綜上所述，上訴人主張鑑定報告內容虛偽不實，致其無法向
    楊憲明請求損害賠償致受有損害部分，自屬無據。從而，上
    訴人主張本於共同侵權行為之法律關係，請求被上訴人連帶
    給付68萬8000元本息，為無理由，不應准許。其假執行之聲
    請亦失所附麗，應併予駁回。原審為上訴人敗訴之判決，及
    駁回其假執行之聲請，並無不合。上訴意旨指摘原判決不當
    ，求予廢棄改判，為無理由，應予駁回。
七、據上論結，本件上訴為無理由，依民事訴訟法第449 條第1
    項、第78條、第463 條、第385 條第1 項，判決如主文。
中　　華　　民　　國　　96　　年　　12　　月　　5 　　日
                            民事第六庭
                                審判長法官  許明進
                                法      官  張明振
                                法      官  陳真真
以上正本證明與原本無異。
本件不得上訴。
中　　華　　民　　國　　96　　年　　12　　月　　5 　　日
                                書  記  官  黃一秋
